【裁判字號】    98,訴緝,33
【裁判日期】    980716
【裁判案由】    強盜
【裁判全文】
臺灣桃園地方法院刑事判決              98年度訴緝字第33號
公  訴  人  臺灣桃園地方法院檢察署檢察官
被      告  乙○○
                    （現在臺灣雲林監獄雲林二監執行中）
指定辯護人  本院公設辯護人丙○○
上列被告因強盜案件，經檢察官提起公訴（96年度偵字第17035
號），本院判決如下：
    主  文
乙○○共同於夜間侵入住宅竊盜，處有期徒刑拾月。扣案之藍色
鴨舌帽1 頂、黑色連帽式外套1 件及白色球鞋1 雙均沒收。
    犯罪事實
一、緣楊茂發（本院通緝中）與址設於桃園縣八德市○○路○段
    758 巷1 之1 號2 樓住處之甲○○係朋友關係，且亦知悉甲
    ○○經常不在家，遂心生歹念，擬利用甲○○不在家之時刻
    入內行竊財物，而找來乙○○與另一名綽號「阿平」（年籍
    、姓名不詳）之男子參與行竊，乙○○與「阿平」應允之，
    三人即意圖為自己不法所有，基於竊盜之犯意聯絡，先於96
    年4 月初某日早上8 時許，由楊茂發帶路，候榮逢駕車，前
    往前開甲○○之住處勘察地形，繼於同年4 月24日晚間10
    時許，乙○○接獲「阿平」來電，央其開車共往甲○○住處
    ，乙○○初時表示不願意，經「阿平」不斷遊說，乙○○始
    應允，繼而駕駛車牌號碼5B-8186 之自小客車至台北縣新莊
    市搭載「阿平」，於隔日即25日凌晨2 時許（起訴書誤植為
    凌晨4 時許），抵達甲○○住處附近之同路762 號前停車，
    由「阿平」空手獨自下車步行前往甲○○位於同路758 巷內
    之住處，乙○○則在車上待命隨時接應。詎「阿平」下車後
    ，竟身藏客觀上可為凶器之西瓜刀一把，從甲○○上開住處
    陽台窗戶侵入屋內，並進入甲○○房間，突然發現甲○○在
    家且正躺在床上睡覺，旋變更竊盜犯意為強盜犯意而以刀子
    壓制睡覺中之甲○○，復持電線將甲○○綑綁雙手，以衣服
    蓋住甲○○頭部，至甲○○不能抗拒後，在該屋內搜刮現金
    新臺幣（下同）3 萬5000元、金飾手鍊、心形綠色貓眼石鑲
    水鑽墜子金飾項鍊、粉紫色貓眼石鑲水鑽黃金戒指、玫瑰花
    型黃金戒指、紅寶石黃金戒指、黃金手鐲、綠玉石鑲碎鑽戒
    指、18 K金綠寶石項鍊、18K 金手鐲各1 條（枚）、金飾項
    鍊、18 K金紅寶石戒指、18K 珍珠戒指各2 條（枚）、洋酒
    6 瓶等物共價值約35萬元得手後離去，再由乙○○以上述車
    輛搭載「阿平」回返台北縣新莊市，「阿平」下車時並朋分
    乙○○3 萬元及洋酒3 瓶。嗣警方根據監視畫面出現車輛之
    車號循線查獲乙○○，並在上述車輛內扣得綽號為「阿平」
    之成年男子作案時所穿著之藍色鴨舌帽、黑色連帽式外套、
    白色球鞋等物，始查獲上情。
二、案經甲○○訴由桃園縣政府警察局八德分局報告偵辦。
    理  由
壹、證據能力：
一、按被告之自白，非出於強暴、脅迫、利誘、詐欺、疲勞訊問
    、違法羈押或其他不正之方法，且與事實相符者，得為證據
    ，刑事訴訟法第156 條第1 項定有明文。被告辯稱：警察有
    部分供述內容並未錄音云云（參見本院卷第48頁反面頁）。
    經查：經本院於98年6 月1 日勘驗被告於96年6 月28日之警
    詢筆錄之錄音帶結果如下：錄音帶全程錄音、並無中斷，被
    告精神良好，且就所詢問事項，均能仔細回答，且經核被告
    所述內容與該份警詢筆錄所載內容相符等情，此有本院勘驗
    筆錄1 份（參見本院卷第34-40 頁）在卷可稽，是被告與員
    警、檢察官間對答之過程流暢，沒有停滯，由錄音過程可明
    顯推知被告對於員警之提問均能迅速理解，並針對題意回答
    ，並無任何精神狀況異常之跡象，且員警在問話過程中並無
    任何脅迫、恐嚇之語，被告回答由錄音之語氣聽來，也無任
    何害怕之跡象，也無任何強暴、脅迫、利誘或其他不正詢問
    之跡象，被告警詢中之供述應具有證據能力。
二、次按本案所引用之其餘供述及非供述證據，經本院依法踐行
    調查證據程式，檢察官、辯護人及被告均不爭執其餘各該證
    據之證據能力，且迄本院言詞辯論終結前未就其餘證據之證
    據能力聲明異議，又查無依法應排除其證據能力之情形，是
    後述所引用其餘證據之證據能力均無疑義，依法自有證據能
    力，均得作為本案證據，附此敘明。
貳、認定犯罪事實之證據及理由：
一、訊據被告乙○○固坦承於上揭時地有駕駛自己所有之上揭車
    輛載送「阿平」至告訴人甲○○上揭住處附近，並在車上等
    候「阿平」，事後並由阿平交付三萬元及洋酒3 瓶，惟矢口
    否認有何竊盜犯行，辯稱：伊有向「阿平」表示如果是要去
    犯案，伊不會載「阿平」去，「阿平」表示係要去向朋友借
    錢還伊，伊並不知道「阿平」實際去的地點，「阿平」事後
    交付予伊之現金3 萬元，惟係「阿平」返還伊之借款云云。
    經查：
  (一)被害人甲○○於上揭時間遭侵入其住居之歹徒阿平以刀子壓
    制，復持電線綑綁雙手，再用衣服蓋住頭部，而不能抗拒後
    ，任由阿平強盜搜刮現金新臺幣（下同）3 萬5000元、金飾
    手鍊、心形綠色貓眼石鑲水鑽墜子金飾項鍊、粉紫色貓眼石
    鑲水鑽黃金戒指、玫瑰花型黃金戒指、紅寶石黃金戒指、黃
    金手鐲、綠玉石鑲碎鑽戒指、18 K金綠寶石項鍊、18K 金手
    鐲各1 條（枚）、金飾項鍊、18 K金紅寶石戒指、18K 珍珠
    戒指各2 條（枚）、洋酒6 瓶等物共價值約35萬元等情，業
    據被害人甲○○證述明確，核先認定。
  (二)被告乙○○主觀上認知阿平係前往被害人住處竊取財物一情
    ，業據其於警詢時供述：「我與楊茂發於96年3 月底見面時
    ，楊茂發有告知我他有一位女性朋友獨自居住，常常不在家
    ，楊茂發叫我等她不在家時要我進入偷竊財物」「9 6 年4
    月初早上8 時許，我與一名綽號阿平男子由我駕車前往桃園
    市○○路430 號前與楊茂發會合，會合後我們3 人由我駕車
    桃園縣介壽路一段758 巷1 〡1 號2 樓現場樓下後，楊茂發
    告知我們女性友人居住在2 樓」「事後我們都沒有聯繫，96
    年4 月22日時綽號「阿平」男子打電話給我叫去新莊載他，
    要去八德市○○路○段758 巷1 〡1 號2 樓現場，我本來說
    不要，他說你載我去我動手你在車上等就好了」「我有拒絕
    ，但阿平一直拜託我要我載他前往，我就於96年4 月25日凌
    晨1 時許，我就駕車到新莊載阿平前往案發地巷口，阿平男
    子下車後我就在車上等」「我在車上等很久約2 小時左右後
    ，阿平男子手提一個手提袋內有裝洋酒，敲打我車窗叫我將
    後行李箱打開，他就將手提袋等物品放入後行李箱由右方後
    門上車，就說我們回去了，我就載他回新莊，他下車時有拿
    3 瓶洋酒及3 萬元給我」及於檢察官偵查時供述：「我承認
    當時知道阿平他要去偷東西，但有告知如果發生任何事，你
    自己負責」等語明確，並有告訴人住處附近監視錄影器翻拍
    照片10幀附卷可資為憑（參見臺灣桃園地方法院檢察署96年
    度偵字第17035 號卷第44-45 頁）。其雖於本院審理時矢口
    否認警詢時曾供承有竊盜犯意，然經本院當庭勘驗警詢錄音
    光碟結果，該錄音帶全程錄音、並無中斷，被告精神良好，
    且就所詢問事項，均能仔細回答，且經核被告所述內容與該
    份警詢筆錄所載內容相符，有本院勘驗筆錄1 份（參見本院
    卷第34-40 頁）在卷可稽，是被告與員警間對答之過程流暢
    ，沒有停滯，由錄音過程可明顯推知被告對於員警之提問均
    能迅速理解，並針對題意回答，並無任何精神狀況異常之跡
    象，且員警在問話過程中並無任何脅迫、恐嚇之語，被告回
    答由錄音之語氣聽來，也無任何害怕之跡象，也無任何強暴
    、脅迫、利誘或其他不正詢問之跡象，是被告乙○○就此所
    辯無非空言指摘，不值憑信。又由其所述，其與阿平二人係
    於96年4 月25日凌晨1 時從新莊出發，抵達目的地已是當日
    凌晨2 時許，時值人們休息睡眠時段，正常之人豈有選擇此
    時交付金錢之理？另其復稱等候阿平達2 小時之久，則若阿
    平僅係取款還向伊借貸之款項而已，實無須令被告何榮逢等
    候達2 小時之久，是堪認被告辯稱以為阿平是去向他人拿錢
    來還欠伊之借款等語，亦顯係臨訟編撰之語，委不可取。
  (三)被害人甲○○固遭「阿平」以強盜手段取走金錢財物，然進
    入被害人住處僅阿平一人，被告乙○○則在附近駕車接應此
    觀諸前引監視畫面甚明，是以對於阿平在被害人屋內如何進
    行犯行，顯非不在現場之被告所能得知，且被告自始即稱楊
    茂發係提議行竊而非強盜，復無證據足以證明同案被告楊茂
    發與被告乙○○、共犯阿平，最初三人是否即係達成強盜之
    謀議，因此基於罪疑唯輕之法理，自應認被告乙○○係出於
    竊盜之犯意而與阿平同往被害人住處，至於著手實行犯行之
    阿平雖出於強盜手段，然基於共同正犯之所以應對其他共同
    正犯所實施之行為其全責，以就其行為有犯意之聯絡為限，
    若他犯所實施之行為，超越原計畫之範圍而為其所難預見，
    則僅應就其所知之程度，令負責任。是依前所述，被告既出
    於竊盜犯意與阿平共同前往被害人住處，但系推由阿平一人
    獨自進入被害人住處，對於阿平竟出於強盜手段取得財物，
    明顯超越原定計畫而為被告乙○○難以預見，自難令被告乙
    ○○同負強盜罪責。
  (四)綜上，被告乙○○與同案被告楊茂發、共犯阿平事前謀議，
    事後分贓，其犯行洵堪認定，應依法論科。
二、核被告乙○○所為，係犯刑法第321 條第1 項第1 款之加重
    竊盜罪。被告乙○○與同案被告楊茂發及阿平就上開犯行，
    有犯意聯絡以及行為分擔，應論以共同正犯。檢察官認被告
    乙○○所為，係犯行法第330 條第1 項加重強盜罪，惟依前
    述並無任何證據可資佐證被告主觀上有強盜犯意，是應變更
    起訴法條並論以刑法第321 條第1 項第1 款之加重竊盜罪。
    爰審酌被告之教育程度、經濟狀況、犯案動機、被害財物價
    值等一切情狀，爰量處如主文所示之刑，以示懲儆。又扣案
    之藍色鴨舌帽1 頂、黑色連帽式外套1 件及白色球鞋1 雙為
    「阿平」供犯罪所用之物，且為「阿平」所有，業經被告乙
    ○○供承在卷無訛，爰基於共同正犯之理論，依刑法第38條
    第1 項第2 款並予宣告沒收。
據上論斷，應依刑事訴訟法第299 條第1 項前段、第300 條，刑
法第28條、第321 條第1 項第1 款、第38條第1 項第2 款，判決
如主文。
本案經檢察官柯博齡到庭執行職務。
中    華    民    國    98    年    7     月    16    日
                  刑事第五庭審判長法  官   潘政宏
                                  法  官   陳彥宏
                                  法  官   江春瑩
以上正本證明與原本無異。
如不服本判決應於收受判決後10日內向本院提出上訴書狀，並應
敘述具體理由。其未敘述上訴理由者，應於上訴期間屆滿後20日
內向本院補提理由書 (均須按他造當事人之人數附繕本)「 切勿
逕送上級法院」。
                                  書記官   羅婉榕
中    華    民    國    98    年    7     月    17    日
附錄本件論罪科刑法條全文
中華民國刑法第321 條（加重竊盜罪）
犯竊盜罪而有左列情形之一者，處6 月以上、5 年以下有期徒刑
：
一、於夜間侵入住宅或有人居住之建築物、船艦或隱匿其內而犯
之者。
二、毀越門扇、牆垣或其他安全設備而犯之者。
三、攜帶兇器而犯之者。
四、結夥三人以上而犯之者。
五、乘火災、水災或其他災害之際而犯之者。
六、在車站或埠頭而犯之者。
前項之未遂犯罰之。


司法院資訊處製作；財團法人民間司法改革基金會備份。
